臺灣高雄地方法院交通事件裁定　　　　　　　　　 九十三年度交聲字第四二六號
　　原處分機關　交通部公路總局高雄區監理所旗山監理站
　　異　議　人　甲○○
　　即受處分人
右列受處分人因違反道路交通管理處罰條例案件，對交通部公路總局高雄區監理所旗
山監理站民國九十三年七月十九日所為之處分（原處分案號：旗監違字第裁８５─Ｂ
Ｌ0000000號），聲明異議，本院裁定如左：
    主  文
原處分撤銷。
甲○○不罰。
    理  由
一、異議意旨略以：異議人即受處分人甲○○於民國（下同）九十三年七月十九日收
    受交通部公路總局高雄區監理所旗山監理站旗監違字第裁８５─ＢＬ00000
    00號違反道路交通管理事件裁決書，其上載明異議人有於九十三年一月十六日
    十四時四十六分許，在高雄市市○路停車之違規事項，因而裁處罰鍰新台幣（下
    同）九百元，惟車牌號碼ＹＭ－六０三七號自用一般小貨車雖為異議人所有，但
    異議人卻無於上開時間在市中路停車之違規事實，且本件裁決書所據之事實，亦
    無違規通知單及照片為證，是無從證明異議人確有上述違規情事，為此異議人提
    出聲明異議等語。
二、按汽車（含機器腳踏車）駕駛人在禁止臨時停車處停車者，處六百元以上一千二
    百以下罰鍰，道路交通管理處罰條例第五十六條第一項第一款定有明文。
三、再按執行交通勤務警察依法律規定製單舉發違反道路交通管理處罰條例所列之違
    規事實，並由公路主管機關加以處罰，係行政機關執行公權力措施而對外直接發
    生法律效果之單方行政行為，本質上為行政處分，受處分人不服公路主管機關所
    為之處罰，依道路交通管理處罰條例第八十七條之規定向管轄地方法院聲明異議
    ，自屬行政救濟程序。至行政救濟程序舉證責任之分配，早期雖曾採行「行政處
    分公定力理論」，即主張依據法令所為之行政處分係屬違法之人，應對其根據事
    實負舉證責任，但此係立於行政權對私人具有優越性之前提，已為今日學說及實
    務所不採，今日學說及實務承認行政訴訟上當事人之法的對等性觀念，認為行政
    救濟程序之舉證責任分配，應採民事訴訟上舉證責任分配原則，加以修正後，準
    用於行政救濟程序，行政法院八十五年度判字第九六０號判決可供參酌。換言之
    ，公路主管機關對於人民有所處罰，必須確實證明其違法事實，倘不能證明違法
    事實之存在，其處罰即不能認為合法，八十七年十月二十八日修正之行政訴訟法
    第一百三十六條明文規定準用民事訴訟法第二百七十七條舉證責任分配之原則即
    揭櫫此意旨。從而，道路交通案件處理辦法第四條雖規定聲明異議案件之處理，
    準用刑事訴訟法有關規定，惟依前揭說明及規定，刑事訴訟法有關證據之規定與
    前揭意旨抵觸部分，即不應準用於屬行政救濟程序之交通案件聲明異議程序。
四、經查：車牌號碼ＹＭ－六０三七號自用一般小貨車之登記所有人固為異議人甲○
    ○，此有車號查詢汽車車籍資料一紙在卷可稽，惟本件裁決書所據之異議人於九
    十三年一月十六日在禁止臨時停車處之高雄市市○路停車之違規事實，其原有違
    規通知單郵寄掛號回執聯及照片均因已遺失，業經原舉發單位高雄市政府警察局
    新興分局函復異議人在卷，有該局九十三年七月十三日高市警新分七字第０九三
    ００一三八五一號函及本院九十三年八月十六日辦理刑案電話查詢登記表乙份為
    證。此外，交通部公路總局高雄區監理所旗山監理站亦無上開違規照片可供查考
    ，此有本院九十三年八月十六日辦理刑案電話查詢登記表乙份在卷可憑，是本件
    自屬不能證明異議人前揭違規事實之存在，依前揭見解，原處分機關據以處罰即
    不能認為合法。從而，本件異議為有理由，原處分應予撤銷，另諭知異議人不罰
    。
據上論結，應依道路交通案件處理辦法第二十條，裁定如主文。
中      華      民      國    九十三    年      八      月     十七     日
                                       臺灣高雄地方法院交通法庭
                                           法  官    張  茹  棻
右正本證明與原本無異。
如不服本裁定，應於裁定送達後五日內，向本院提出抗告狀。
                                           書記官    李  忠  霖
中      華      民      國    九十三    年      八      月     十八     日
